【裁判字號】    91,上易,1731
【裁判日期】    920130
【裁判案由】    傷害等
【裁判全文】
臺灣高等法院高雄分院刑事判決                  九十一年度上易字第一七三一號
      上  訴  人
      即  被  告  甲○○  男  .
右上訴人因傷害等案件，不服臺灣高雄地方法院九十一年度易字第二八八三號中華民
國九十一年十月三十一日第一審判決（起訴案號：臺灣高雄地方法院檢察署九十一年
度偵字第二四六六號），提起上訴，本院判決如左：
    主  文
上訴駁回。
    事  實
一、甲○○與丁○○間前因私人感情糾紛而心生不滿，於民國九十一年一月八日凌晨
    四時三十分許，騎乘機車至高雄縣鳳山市○○路七十八號丁○○住處前，欲找丁○○理論之際，竟基於傷害之單一犯意，先出手毆打丁○○頭部、身體等處，造
    成丁○○受有上唇間紅腫（0.5×0.5公分）、後枕部腫痛（2×2公分）、左第五
    指擦傷（0.5×0.5公分）、左下腿挫擦傷（8×6公分）、尾椎部紅腫（5×6公分
    ）等傷害後，旋因丁○○父親丙○○上前勸阻，復承上開傷害之單一犯意，於時
    間密接情狀下，當場接續行強，出手毆打丙○○頭部及身體等處，又造成丙○○
    受有下嘴唇挫傷腫脹（1.5×1公分）、胸部挫傷、右手背第二指五指擦挫傷（
    1.5 ×1.5公分、1.0×0.5公分）、右腳大拇指挫傷等傷害，適因丁○○之母親
    乙○○○於上開住處樓上聽聞渠等爭執聲及毆打情狀，乃迅速下樓至住處前探明
    究竟，甲○○遂於毆打後欲離去前，並另起恐嚇之犯意，以「你們姓洪的不要想
    在這裡居住下去，要對你們不利」等加害生命、身體之事用語，恐嚇丁○○、丙○○及乙○○○，致丁○○、丙○○及乙○○○均心生畏懼（公訴意旨漏論乙○○○部分），嗣經員警據報前往現場處理，未發現甲○○而離開，甲○○旋又重
    回上址處叫囂，員警據報再前往上址處理而當場查獲並將之逮捕。
二、案經被害人丁○○、丙○○訴由高雄縣警察局鳳山分局報請臺灣高雄地方法院檢
    察署檢察官偵查起訴。
    理  由
一、訊據上訴人即被告甲○○固不諱言有於右揭時、地，至告訴人住處與告訴人等發
    生爭執並有拉扯之情事，惟矢口否認有右揭傷害及恐嚇犯行，辯稱：當天凌晨四
    點多，朋友騎車載我至丁○○住處門口，要跟丁○○理論，到達後我只是叫她不
    要打電話騷擾我父母而已，結果她就將我抓住不讓我走，可能在拉扯中告訴人因
    而受傷，我並不知道他們如何受傷，我也沒有恐嚇告訴人，我的傷勢比他們嚴重
    等語。
二、經查：
（一）被告於右揭時、地有毆打告訴人丁○○、丙○○之事實，業據告訴人丁○○及
      丙○○迭於警訊及偵查時指訴綦詳，且告訴人丁○○於原審審理時亦指訴稱：
      「被告已經騷擾我很久了，並時常打電話騷擾我，那天被告騎機車到我家附近
      ，而凌晨四點多鄰居打電話告訴我父親說他家的水龍頭被破壞了，我父親下去
      看，也報警來看，看完後警察回去不久，被告就出現毆打我的右頸部，然後又
      出手毆打我父親，他打完之後就放話說要叫我們姓洪的住不下去。」等語（見
      原審卷第十七頁），而告訴人丙○○亦於原審調查時指稱：「當天我在睡覺，
      鄰居告訴我說水龍頭壞了，叫我下去看看，並且報案，我下去看，然後警察來
      察看後認為是有人蓄意破壞後就離開，警察離開後不到一、二分鐘，被告就出
      現毆打丁○○，我去攔阻，被告就打我，踢我。並且說我姓洪的一家，要讓我
      們在這裡住不下去，然後警察來了，就把他抓起來。」等語詳盡（見原審卷第
      二十六頁、第二十七頁），且證人乙○○○於原審審理時證稱：「有看到被告
      打我先生及我女兒。」等語（見原審卷第四十四頁），核與現場目擊證人王淑
      汾於原審審理時結證稱：當天凌晨四點半，我住處對面早餐店老闆很緊張的按
      我住處電鈴，我下樓察看後，發現水龍頭遭破壞，車子也遭寫上為富不仁四個
      字，門口遭放置一個不明塑膠桶，我就打電話通知丙○○，後來將近五點的時
      候，我看到一名男子從對面出來，對著告訴人屋子叫囂，我馬上就報警，警察
      到達時那男子已經跑掉了，警察遂離開，我也進入屋內，然後在很短時間內又
      聽見叫囂的聲音，出來看見一男子在罵丁○○、丙○○，與他們發生拉扯，並
      且打在地上，同時在這個時候，我有看到乙○○○下來等語（見九十一年度偵
      字第二四六六號卷第二十三頁、第二十四頁、原審卷第四十五頁、第四十六頁
      ）均大致相符，另證人即本案場處理警員高宗正、張豐輝於偵查及原審審理時
      亦結證稱：本案分別有兩次報警，第一次是報案說水龍頭被破壞，是同事去處
      理的，我們是針對打架的事情去處理的，我們去的時候已經打完了，人已經走
      了，只留下機車而已，現場有很多人，因為鄰居的水龍頭遭破壞，車子被畫壞
      ，丙○○、丁○○二人身上都有受傷，他們說有個叫甲○○的打他們，我們把
      他們二人帶上警車回派出所，回到派出所後過十分鐘，據報說又有人打架，我
      們再回現場，看到甲○○坐在丙○○家對面，我們就把他帶回派出所。」等語
      （見九十一年度偵字第二四六六號卷第二十二頁背面、第二十三頁、原審卷第
      二十六頁至第二十八頁），且被告於本院九十二年一月八日調查時亦供稱：「
      （是否有打丁○○的頭部和身體？）我有打她，因為我是還手，丁○○的手指
      伸進我的嘴巴裡，我是反射動作，那時是丁○○的父親把我勒住。丁○○時常
      打電話來騷擾我，那天四點多她打電話來我家騷擾我母親，我才去她家的。」
      等語（見本院卷第二十五頁），足見告訴人丁○○、丙○○指訴遭被告毆打一
      節，並非子虛。
（二）告訴人丁○○因而受有上唇間紅腫（0.5×0.5公分）、後枕部腫痛（2×2公分
      ）、左第五指擦傷（0.5×0.5公分）、左下腿挫擦傷（8×6公分）、尾椎部紅
      腫（5×6公分）等傷害；告訴人丙○○受有下嘴唇挫傷腫脹（1.5×1公分）、
      胸部挫傷、右手背第二、五指擦挫傷（1.5×1.5公分、1.0×0.5公分）、右腳
      大拇指挫傷等傷害，有大東醫院九十一年一月八日診斷證明書二份附於警訊卷
      可稽，參以被告亦不否認確有與告訴人二人發生爭吵、拉扯情況，則當時被告
      與告訴人二人間確有肢體衝突，應無疑義，又觀諸上開診斷證明書所載告訴人
      二人傷勢，渠等受傷部位各散見頭部、臉部、頸部、手部及身體等不同部位，
      其傷口之位置、大小、形狀態樣亦非屬單一類型，顯非單純拉扯而受之傷勢，
      亦不可能告訴人自行製造傷勢，益徵被告應有出手毆打告訴人二人之事實甚明
      ，被告就此所為之辯解，顯係事後卸責之詞，無足採憑。
（三）另被告上開恐嚇部分犯行，除據告訴人丁○○、丙○○迭於前揭警訊、偵查及
      原審審理時指訴綦詳外，證人即被害人乙○○○亦於原審到庭證稱：「當時我
      在樓上睡覺，後來聽到有人喊警察來了，我打開窗戶往樓下看，看到被告打我
      先生與我女兒，然後我就往樓下衝，被告要離去時對著我們三個人講說，要讓
      我們姓洪的人不要想在這邊住下去，我聽完後覺得很害怕，就跑回屋內。」等
      語明確（見原審卷第四十四頁），參酌目擊證人王淑汾於原審審理時結證稱：
      「我聽見叫囂的聲音，出來看見一男子在罵丁○○、丙○○，與他們發生拉扯
      ，並且打在地上，同時在這個時候，我有看到乙○○○下來，當時聲音很大聲
      ，聽不清楚，但聽到的聲音語調感覺是屬於不友善的聲音。」等語（見原審卷
      第四十六頁、第四十七頁），衡以被告當時既與告訴人有所爭執並有出手毆打
      情事，詳如前述，被告是時對待告訴人之態度係處於爭吵及火爆情緒中，則被
      告於此情狀下之用語當無所謂善意言語可言，告訴人等指訴被告有上開恐嚇性
      言語，尚與常情無違，且告訴人丁○○、丙○○於案發是日，警訊當時即同時
      一併提出傷害及恐嚇告訴，並非相隔數日才另行提出恐嚇告訴，告訴人指訴自
      無瑕疵可言，是被告應有以上開言語恫嚇告訴人等之事實，再酌諸當時情況，
      被告上開恫稱：「你們姓洪的不要想在這裡居住下去，要對你們不利」等言語
      ，顯足使告訴人等於主觀情感上感受到其生命及身體之安全受到危害，而告訴
      人二人及被害人乙○○○亦於原審到庭明確指稱於當時聽聞該言語時，心理會
      感到害怕等語，足見被告對於告訴人等所為加害生命及身體惡害之告知，確實
      已使告訴人及乙○○○等心生恐懼，致生危害於安全。
（四）至證人鄭強生雖於本院九十二年一月八日調查時結證：「九十一年一月八日凌
      晨四時三十分許，在鳳山市○○路七十八號丁○○住處，被告與告訴人發生毆
      打的事情，當時我沒有在場，我是要證明，被告與丁○○是很久以前就認識的
      ，他們有去我們公司很多次，據我所知，被告是被好幾個人毆打的，我有陪被
      告去驗傷。」、「（今日到庭你要證明何事？）我要證明被告與丁○○在一年
      半以前是男女朋友，我認識他們有一陣子了。」、「被告的母親有向我訴苦，
      說丁○○打電話來騷擾他們，被告以前是我的員工。」等語（見本院卷第二十
      四頁至第二十六頁），足見證人鄭強生於本院之證詞亦不足作為有利於被告之
      認定。
（五）綜上所述，足見被告所辯未打傷告訴人及恐嚇告訴人及被害人一節，顯係卸責
      之詞，無足採憑。本件事證明確，被告傷害、恐嚇犯行，均堪認定。至被告原
      聲請傳訊證人高欽煌，然證人高欽煌於案發當天並不在場，僅要證明二年前介
      紹丁○○給被告認識等情，與本件之待證事項並無直接關係，且被告亦當庭捨
      棄再行傳訊該證人，故本院無再行傳訊或拘提該證人之必要，併此敘明。
三、核被告甲○○所為，係犯刑法第二百七十七條第一項之傷害罪、同法第三百零五
    條之恐嚇危害安全罪。其於時間密接情狀下，當場接續傷害告訴人丁○○、丙○○二人之行為，為法律概念上之一行為，其以一行為傷害二人係同種想像競合犯
    。又被告一恐嚇行為，同時危害告訴人丁○○、丙○○及乙○○○三人之生命及
    身體安全，係一行為觸犯數罪名之同種想像競合犯，均應依刑法第五十五條前段
    規定，從一重處斷。公訴人認被告上開二次傷害行為係連續犯，然其行為既係於
    時間密接情狀下，本於單一行為接續為之，應屬法律概念上單一行為，又公訴人
    雖僅就被告恐嚇丁○○及丙○○部分起訴，然經本院審理結果，乙○○○亦為犯
    罪被害人，而此部份與檢察官提起公訴部分既有想像競合之裁判上一罪關係，依
    審判不可分原則，本院自得併就乙○○○部分併予審理，附此敘明。又被告所犯
    上開傷害及恐嚇危害安全二罪間，犯意各別，罪名互異，應予分論併罰。
四、原審以被告罪證明確，因予適用刑法第二百七十七條第一項、第三百零五條、第
    五十五條、第五十一條第五款、第四十一條第一項，罰金罰鍰提高標準條例第一
    條前段、第二條之規定，並審酌被告僅因與告訴人丁○○間糾紛，即施加暴行並
    以言語恐嚇，且無故牽連告訴人丁○○之父母，犯後仍矯飾犯行不知悔改、犯後
    態度不佳並被告之品行、犯罪之手段、目的等一切情狀，分別量處傷害罪部分有
    期徒刑五月，恐嚇罪部分有期徒刑二月，且分別諭知如易科罰金之折算標準，併
    定應執行刑為有期徒刑六月及諭知易科罰金之折算標準。認事用法核無違誤，所
    處之刑亦屬適當，被告上訴意旨，仍執前詞，指摘原判決不當，為無理由，應予
    駁回。
據上論斷，應依刑事訴訟法第三百六十八條，判決如主文。
本案經檢察官方娜蓉到庭執行職務。
中    華    民    國      九十二      年      一      月     三十   日
                              臺灣高等法院高雄分院刑事第二庭
                                  審判長法官  林正雄
                                        法官  趙家光
                                        法官  黃壽燕
右正本證明與原本無異。
不得上訴。
                                  法院書記官  黃富美
中    華    民    國      九十二      年      一      月    三十    日
附錄本判決論罪科刑法條：
刑法第二百七十七條第一項︰
  傷害人之身體或健康者，處三年以下有期徒刑、拘役或一千元以下罰金。
刑法第三百零五條︰
  以加害生命、身體、自由、名譽、財產之事，恐嚇他人致生危於安全者，處二年以
  下有期徒刑、拘役或三百元以下罰金。


司法院資訊處製作；財團法人民間司法改革基金會備份。
